臺灣新竹地方法院民事小額判決  
111年度竹北小字第61號
原      告  林青山  

訴訟代理人  葉鈞律師  
被      告  劉珍美  
上列當事人間給付租金事件，本院於民國111年2月21日辯論終結
，判決如下：
　　主　　　文
被告應給付原告新臺幣壹萬伍仟玖佰陸拾肆元，及自民國一一○
年十一月九日起至清償日止，按年息百分之五計算之利息。
原告其餘之訴駁回。
訴訟費用新臺幣壹仟伍佰參拾陸元由被告負擔新臺幣參佰伍拾元
；餘由原告負擔。
本判決第一項得假執行。
　　事實及理由
壹、程序方面：
　　按民事案件涉及外國人或構成案件事實中牽涉外國地者，即
    為涉外民事事件，應依涉外民事法律適用法定法域之管轄及
    法律之適用（最高法院98年度台上字第1695號民事判決意旨
    參照）。又涉外民事事件之國際管轄權，屬訴訟之程序事項
    ，按程序依法庭地法原則，依我國法決之。本件兩造均為我
    國國民，原告主張被告向其承租中國大陸之房屋，請求被告
    給付租金及水電雜費，具有涉外因素，而原告向我國法院提
    起訴訟，依法庭地法原則，應由我國法定其應適用之法律。
    次按法律行為發生債之關係者，其成立及效力，依當事人意
    思定其應適用之法律。當事人無明示之意思或其明示之意思
    依所定應適用之法律無效時，依關係最切之法律。涉外民事
    法律適用法第20條第1項、第2項定有明文。查本件兩造未約
    定其管轄法院及應適用之法律，兩造當事人均為我國人民，
    在我國皆有住居所，其租金之給付行為地在我國，被告之住
    所位於新竹縣竹東鎮，有個人戶籍資料查詢結果足憑，被告
    復未抗辯我國法院無管轄權而為本案言詞辯論，堪認兩造間
    關係最切之法律即為我國法律，本院就本件涉外民事法律關
    係自有管轄權，並應適用我國之法律。
貳、實體方面：
一、原告主張：
㈠、被告於民國（下同）106年7月起至108年6月止，向原告承租
    經位於大陸地區昆明市之門牌號碼雲南省昆明市○○○○鎮○○0
    號建物（下稱系爭房屋），雙方口頭約定每月租金新臺幣（
    下同）2萬元，未收取押租金，水電雜費另計。因被告屢屢
    積欠租金未償還，兩造經協商後，原告同意調整租約內容，
    即租期2年不變，租金調降為每月1萬元。嗣被告返台後與原
    告協商，同意被告將積欠之1年租金12萬元及水電雜費2萬元
    共14萬元，以每月10日前透過訴外人李玉文轉交5,000元之
    方式分期清償。然被告陸續給付7萬元後，自109年10月起即
    未再依約清償，依租賃契約法律關係起訴。
㈡、訴之聲明：
　⒈被告應給付原告7萬元及自起訴狀繕本送達翌日起至清償日止
    ，按年息百分之5計算之遲延利息。
　⒉訴訟費用由被告負擔。　　
二、被告答辯：
㈠、雙方為朋友關係，原告口頭告知被告無須支付租金。被告曾
    於108年4月間交付10萬元、6月間交付2萬元予原告之配偶郭
    淑芳。被告返台後，原告向被告追討租金，但兩造並未協商
    應繳之金額，被告基於感謝原告提拔兒子，所以每個月透過
    訴外人李玉文分期付給原告5,000元。被告之兒子曾代原告
    繳納積欠之稅金及垃圾處理費等共66,819元（人民幣14871.
    94元），被告得主張抵銷。
㈡、答辯聲明：
　　駁回原告之訴。　　
三、法院之判斷：
㈠、按當事人互相表示意思一致者，無論其為明示或默示，契約
    即為成立；當事人對於必要之點意思一致，而對於非必要之
    點未經表示意思者，推定其契約為成立，關於該非必要之點
    ，當事人意思不一致時，法院應依其事件之性質定之，民法
    第153條定有明文。租賃契約之成立除不動產之租賃契約，
    其期限逾1年者，應以字據為之外，並無一定之方式。苟合
    於民法第421條所謂當事人約定一方以物租與他方使用收益
    ，他方支付租金之情形，即令未經訂立書面，仍不得謂當事
    人間之關係尚未成立（最高法院40年台上字第304號民事判
    例要旨參照）。租金為租賃契約必要之點，依民法第153條
    第2項規定，當事人對此必要之點意思一致，契約始推定其
    成立（最高法院81年度台上字第2844號民事判決要旨參照）
    。租賃契約，係以當事人約定，一方以物租與他方使用收益
    ，他方支付租金而成立，並不以出租人對於租賃物有所有權
    為要件(最高法院64年台上字第424號民事判例意旨參照)。
    次按當事人主張有利於己之事實者，就其事實有舉證之責任
    。但法律別有規定，或依其情形顯失公平者，不在此限。民
    事訴訟法第277條定有明文。又民事訴訟如係由原告主張權
    利者，應先由原告負舉證之責，若原告先不能舉證，以證實
    自己主張之事實為真實，則被告就其抗辯之事實即令不能舉
    證，或其所舉證據尚有疵累，亦應駁回原告之請求（最高法
    院100年台上字第415號民事判決要旨參照）。原告主張兩造
    間有租賃關係，被告應給付租金之事實，為被告所否認，辯
    稱：並無租金約定，無積欠原告租金等語，揆諸上開說明，
    應由原告就兩造間租金約定及被告積欠租金之事實，負舉證
    責任。
㈡、原告主張被告因承租系爭房屋而積欠租金及水電雜費，經協
    商後以14萬元分期清償，提出通訊軟體對話紀錄、錄音譯文
    等為證，被告否認，並以原告當初說不用租金、分期清償時
    沒有說要還14萬元，給原告的錢已經超過14萬元等語置辯。
    經查，被告於本院審理中陳稱：原告叫我把兩個兒子帶過去
    ，等我成功後再給付房租，我們租的時候沒有說要租多久，
    回來台灣後我有給原告租金。第1次給10萬元。我還送了2萬
    元到原告台灣的花店，原告說要給他14萬元，惠群是原告的
    女婿開的，我們沿用原告女婿的招牌繼續做生意。之前的稅
    金如果沒有繳，原告的女婿以後沒辦法到大陸做生意跟旅遊
    。第二年我有改名字，我住在原告的家，順便在1樓做生意
    ，因為原告的女婿做不下去，跑回來台灣。後來我搬到師範
    大學附近做生意，但是還是住在原告的家。我兒子住在那邊
    2年。當時我們在2016或2017年3月14日過去，我帶二個兒子
    跟原告去看那邊的房子，後來我兒子在那年5月23日過去，
    我在5月28日過去等語（本院卷第168-169、172頁）。證人
    葉峻宏於本院審理中證稱：最早去大陸住在系爭房屋的時間
    好像是2016或2017的5月份。我們在原告的房子住了2年。20
    16年或2017年5月份被告第一次去是跟我們一起去的，原告
    也跟我們一起去。中間被告有回台灣。我們第一次去的時候
    ，我就直接住在原告的房子等語（本院卷第170-171頁）。
    被告與證人葉峻宏所述時間點雖稍有出入，然其均稱在原告
    的房子住了2年，與原告稱本來承租1年，後來被告有一些困
    難，讓被告繼續使用1年等語(本院卷第53頁)相符。次查，
    兩造之通訊軟體微信對話紀錄內容：【原告：「阿美姐，我
    們的房租費，什麼時候給我。」、被告：「我端午節過回去
    。」、原告：「回來跟我結房租費嗎！」、被告：「青山我
    來大陸真的沒賺錢。房租給我分期付款。我這次回去可能繼
    續跑車，兒子可能換地方做了。」、原告：「那你們是要搬
    走了嗎！如果是要搬家，要早告訴我，我要過去處理房子。
    」、原告：「阿美姐，去年的房租費，總是要跟我交結清吧
    ～再來談後面的事情。如果沒辦法的話，我月底要過去處理
    。」、被告：「會。我只是現在沒那麼多錢，我拜託你給我
    分期。」、原告：「我沒辦法了，一延再延」、被告：「好
    的錢我會分期給你。好的你月底過來吧。」、原告：「好的
    。過去要給我幾個月的房租。」、被告：「青山說實在的過
    來，我也沒辦法給你房租。但是我回去台灣，我工作著一定
    會分攤給你的」、原告：「阿美姐 ，妳今天拿這十萬來，
    應該是不對吧〜做人的宗旨，要講話算話，妳做人讓我很希
    望。」、被告：「青山我知道，可是我真的沒那麼多。我會
    盡量籌給你，我知道你對我已經很好了。所以我會快一點把
    錢給你」（本院卷第15-19、103-111、191頁）。被告又稱
    ：「原告叫我把兩個兒子帶過去，等我成功後再給付房租，
    我們租的時候沒有說要租多久，回來台灣後，我有給原告租
    金，第一次給10萬元原告趕我兒子走的那年，6月幾日，我
    還送了2萬元到聲請人台灣的花店給他。2萬元我已經交給雙
    雙（原告的太太）了。10萬元是交給原告的太太。我先給10
    萬元。原告說要給他14萬元，我把錢拿到李玉文的檳榔攤，
    託他給原告。108年6月初有交房租2萬元給原告，隔壁租金
    一個月8,000到12,000元人民幣，約8,000到12,000元新臺幣
    」等語（本院卷第54、68、168頁），及證人黃榮煥於本院
    審理中證稱：「多少錢我不知道，但是我知道有租金債務的
    事情」等語（本院卷第164頁）。參酌原告稱：「原則上我1
    年每個月租金算2萬元，被告說沒那麼多錢，我說那就1個月
    1萬元房租」等語(本院卷第54頁)。由上以觀，堪認被告確
    有向原告承租系爭房屋，每月租金1萬元，亦符合被告陳述
    系爭房屋租金市場行情。原告主張被告承租系爭房屋2年（1
    06年7月起至108年6月止），每月租金1萬元，總計24萬元，
    及積欠物業管理費、垃圾處理費等雜費共2萬元，提出發票
    、收據及通訊軟體微信對話紀錄為證（本院卷第89-99頁）
    ，扣除被告所稱已清償10萬元、2萬元，原告主張被告積欠1
    年租金及雜費共14萬元一事應屬真實。況被告向原告請求分
    期給付租金，且每月定期給付5,000元交予證人李玉文轉交
    原告，已給付7萬元，有通訊軟體對話紀錄及證人李玉文之
    證述、原告陳述可佐（本院卷第21-27頁、54、115-118、12
    1-122、129、143頁），原告主張被告尚欠7萬元應為可採。
㈢、被告抗辯其墊付原告積欠之垃圾處理費人民幣338元、物業管
    理費人民幣2,307元、房屋租賃費人民幣11,040元、水費人
    民幣138元、房產稅金等人民幣1386.94元，主張抵銷。證人
    葉峻宏於本院審理中證稱：「約2017年7月份，楚雄稅捐處
    來我家吃飯，有說因為前一個營業者沒有清償稅金，如果我
    們沒有繳納稅金，我們不能繼續營業，所以我們有繳這筆費
    用，我們有跟原告說這件事情。當時原告說好，原告跟我們
    說免房租，所以我們才繳納這筆稅金，有一個是房屋稅。當
    初一起繳的有物業管理費、水費、垃圾處理費，不包含在稅
    金裡面。我繳的稅金費用沒有包含在我們要繳的費用裡面。
    我們去的時候，他們跟我們說前期的費用、稅金沒有繳，要
    我們先繳納，所以不包含在我們應該繳的費用裡」等語（本
    院卷第170頁）。查被告係於106年5月29日出境，有入出境
    資訊連結作業資料可佐（本院卷第41頁），原告主張被告向
    其承租系爭房屋時間為106年7月起至108年6月止(本院卷第1
    2頁)，依被告提出前開費用單據觀之，垃圾處理費之收費期
    間為106年6月1日至107年5月31日（本院卷第179頁）、房產
    稅等稅款所屬期間為106年9月1日至106年9月30日（本院卷
    第207頁），除106年6月1日至106年6月30日（人民幣338元×
    1/12＝28.167元）外，其餘均為被告承租系爭房屋之期間，
    就此應予剔除；物業管理費之計算期間為106年1月至106年1
    2月（本院卷第205頁），應扣除被告承租系爭房屋之期間即
    106年7月至12月，被告得主張抵銷之部分應僅為106年1月至
    6月共6個月人民幣961.25元（計算式：2,307×(6/12)＝1,153
    .5）。是以被告得主張抵銷之金額總計為人民幣12,139.25
    元【計算式：(垃圾處理費)人民幣28.167元＋（物業管理費
    ）人民幣1,153.5元＋（房屋租賃費）人民幣11,040元＋（水
    費）人民幣138元＝12,359.667元】。被告於111年2月21日言
    詞辯論期日主張抵銷，依當日臺灣銀行即期買入匯率折算為
    新臺幣54,036元（計算式：12,359.667×4.372＝54,036元，
    元以下四捨五入），經抵銷後，被告尚應給付原告15,964元
    （計算式：70,000－54,036＝15,964）。原告請求被告給付15
    ,964元，為有理由，應予准許；逾此範圍之請求，則屬無據
    ，應予駁回。
㈣、末按「給付有確定期限者，債務人自期限屆滿時起，負遲延
    責任；給付無確定期限者，債務人於債權人得請求給付時，
    經其催告而未為給付，自受催告時起，負遲延責任；其經債
    權人起訴而送達訴狀，或依督促程序送達支付命令，或為其
    他相類之行為者，與催告有同一之效力」、「遲延之債務，
    以支付金錢為標的者，債權人得請求依法定利率計算之遲延
    利息」、「應付利息之債務，其利率未經約定，亦無法律可
    據者，週年利率為百分之5」，民法第229條第1項、第2項、
    第233條第1項前段、第203條分別定有明文。本件原告之請
    求，係以支付金錢為標的，未約定利率，且給付無確定期限
    ，依上揭規定，原告請求自起訴狀繕本送達（於110年11月8
    日送達被告，有送達證書在卷可稽，見本院卷第47頁）之翌
    日即110年11月9日起至清償日止，按年息百分之5計算之利
    息，為有理由，應予准許。
㈤、綜上所述，原告依租賃契約之法律關係，起訴請求被告給付
    原告15,964元，及自110年11月9日起至清償日止，按年息百
    分之5計算之利息，為有理由，應予准許。
四、本件為適用小額訴訟程序所為被告敗訴之判決，應依職權宣
    告假執行，並於裁判時確定訴訟費用如主文第3項所示之金
    額（第一審裁判費1,000元、證人旅費536元均已由原告預納
    ）。
五、本件判決基礎之事證已臻明確，兩造其餘之攻擊防禦方法及
    所提證據，經審酌後核與判決結果不生影響，爰不一一論述
    ，併此敘明。原告聲請再傳喚證人郭淑芳，本院認本件事證
    已臻明確而無必要，併此說明。
六、據上論結，原告之訴為一部有理由、一部無理由，依民事訴
    訟法第436條之23、第436條第2項、第79條、第436條之19第
    1項、第436條之20，判決如主文。
中　　華　　民　　國　　111 　年　　3 　　月　　25　　日
　　　　　　　　　竹北簡易庭　　法　官　林麗玉
以上正本係照原本作成。
如不服本判決，須以違背法令為理由，於判決送達後20日內向本
庭提出上訴狀（應按他造當事人之人數附繕本），併繳納上訴審
裁判費。
中　　華　　民　　國　　111 　年　　3 　　月　　25　　日
　　　　　　　　　　　　　　　　書記官　郭春慧